高雄高等行政法院判決　　　　　　　　　　　　　　　九十二年度訴更字第七四號
　　　　　　　　　　　　　　　.
　　原　　　告　宗汶貿易股份有限公司
　　代　表　人　甲○○
　　訴訟代理人　吳建勛律師
　　　　　　　　游雪莉律師
　　　　　　　　張清雄律師
　　被　　　告　財政部高雄關稅局
　　代　表　人　乙○○局長
　　訴訟代理人　丙○○
　　　　　　　　丁○○
右當事人間因虛報進口貨物事件，原告不服財政部中華民國九十一年一月三十一日台
財訴字第○九○○○○八一五五號訴願決定，提起行政訴訟，經本院中華民國九十一
年九月二十六日九十一年度訴字第五七七號裁定後，提起抗告，由最高行政法院發回
更審。本院判決如左：
  主  文
訴願決定撤銷。
訴訟費用由被告負擔。
  事  實
一、事實概要：
    緣原告於民國（下同）八十九年八月三十一日委由高雄市宏福報關有限公司負責
    人林福慶，向被告投單報關自印尼進口楠木樹皮貨櫃一只，計三百七十二包，嗣
    經被告海關人員於八十九年九月一日在高雄市友聯貨櫃場開櫃查驗時，發現來貨
    除原申報之楠木樹皮外，並有以袋中袋包裝方式，夾藏管制進口之保育類野生動
    物產製品穿山甲鱗片一百零一包（下稱系爭貨物），淨重二千公斤，匿未申報。
    被告乃以原告違反海關緝私條例第三十七條第三項之規定，轉據同法第三十六條
    第一、三項規定，裁處原告貨價一倍之罰鍰計新台幣（下同）一、二五○、九五
    二元，並沒入系爭貨物。原告不服，提起訴願，經遭決定不受理，再提起行政訴
    訟，前經本院以原告之訴願書並無公司之印信或印章，不合法定程式，經通知補
    正又逾期不補正，而以九十一年度訴字第五七七號裁定駁回原告之訴後，原告仍
    猶不服，提起抗告。案經最高行政法院以訴願書應由訴願人或代理人簽名或蓋章
    ，於訴願人為法人時，由代表人代表法人行之即可，訴願機關命補正原告公司之
    印章或印信，顯於法有違，而以九十二年度裁字第一三七九號裁定將本院上揭裁
    定廢棄，發回本院更審。
二、兩造聲明：
  (一)原告聲明求為判決：
    訴願決定應予撤銷。
  (二)被告聲明求為判決：
    原告之訴駁回。
三、兩造主張之理由：
  甲、原告主張之理由：
      除引用原告在　鈞院前審（九十一年度訴字第五七七號）之主張外，並補充主
      張：
      原告係於九十年一月五日具狀經由被告向財政部提起訴願，訴願書雖僅由代表
      人蓋章，無原告公司之印信或印章，惟按訴願法第五十六條第一項第一款所定
      ，訴願書應由訴願人或代理人簽名或蓋章，於訴願人為法人時，因法人為擬制
      人格，無實際之行為能力，而由代表人代表法人行之。是法人無於訴願書蓋章
      或簽名之可能，由法人代表人簽名或蓋章即可，但須記載法人之名稱等。原告
      之訴願書，僅由原告之代表人簽名蓋章，而未記載原告公司名稱等，程式雖有
      不符，但應補正之程式為補載原告公司之名稱等，訴願機關卻命補正原告公司
      之印章或印信，所命補正者非上開訴願法第五十六條第一項第一款所定程式，
      對應補正事項，漏未命其補正，遽以原告訴願不合程式決定不受理，有違訴願
      法第六十二條規定。
  乙、被告答辯之理由：
      除引用被告在　鈞院前審之答辯意旨外，並補充答辯：
      查原告因虛報進口貨物名稱而逃避管制事件，不服被告八十九年十月六日八九
      中島字第一二九四號處分書所為罰鍰及沒入貨物之處分，聲明異議，經被告以
      八十九年十一月二十八日關緝字第八九○六一一一五號通知書函復維持原處分
      。原告不服，於九十年一月五日經由被告向財政部提起訴願，其訴願書僅由代
      理人簽名蓋章，惟其內容係以公司名義為意思表示，案經財政部九十年五月十
      八日以台財訴字第○九○一三五三六一一號函請原告於文到二十日內補蓋公司
      章後送財政部，函內並敘明「逾期即為不受理之決定」。上開函文業經與原告
      代表人同居之母劉林秀娥於九十年五月二十二日蓋章收受，有財政部訴願文書
      郵務送達證書附卷可稽，原告逾期仍未補正，則依據訴願法第五十六條第一項
      、第六十二條及第七十七條第一款之規定，本件訴願程序自有未合，訴願決定
      不予受理，於法並無不合。原告所稱，核無足採。
  理  由
一、被告之代表人原為李克明，因職務調動，已自九十三年三月九日起改由乙○○接
    任，有財政部九十三年三月十一日台財人字第○九三○○一三五五四號令影本乙
    紙附卷可稽。茲乙○○以代表人之身分聲明承受訴訟，核無不合，先予敘明。
二、按「訴願應具訴願書，載明左列事項，由訴願人或代理人簽名或蓋章：一訴願人
    之姓名、出生年月日、住、居所、身分證明文件字號。如係法人或其他設有管理
    人或代表人之團體，其名稱、事務所或營業所及管理人或代表人之姓名、出生年
    月日、住、居所。」「受理訴願機關認為訴願書不合法定程式，而其情形可補正
    者，應通知訴願人於二十日內補正。」分別為訴願法第五十六條第一項第一款、
    第六十二條定有明文。
三、經查，本件原告不服被告八十九年十月六日八九中島字第一二九四號處分書所為
    罰鍰及沒入貨物之處分，聲明異議，經被告另以八十九年十一月二十八日關緝字
    第八九○六一一一五號函維持原處分，原告仍不甘服，於九十年一月五日經由被
    告向財政部提起訴願，其訴願書僅由代理人簽名蓋章，惟其內容係以公司名義為
    意思表示，案經財政部九十年五月十八日以台財訴字第○九○一三五三六一一號
    函請原告於文到二十日內補蓋公司章後送財政部，函內並敘明「逾期即為不受理
    之決定」。上開函文業經與原告代表人同居之母劉林秀娥於九十年五月二十二日
    蓋章收受等情，有被告上揭處分、原告之訴願書及財政部上揭函文分別附於原處
    分卷及訴願卷內可稽，固堪信為真實。惟依訴願法第五十六條第一項第一款所定
    ，訴願書雖應由訴願人或代理人簽名或蓋章，然於訴願人為法人時，因法人係依
    法律規定所設立具有權利義務能力資格之主體，為法律所擬制創設之人格，本身
    無實際之行為能力，而不能自為任何行為，應由自然人代表或由代理人為行為，
    從而法人自無於訴狀蓋章或簽名之可能，是於此情形，僅需於訴狀末尾之具狀人
    欄記載法人之名稱等，並由法人之代表人簽名或蓋章即可，而非於記載法人名稱
    後，尚需加蓋公司之印章或印信，始算合法。茲查，原告前向財政部提出之訴願
    書，僅由原告之代表人在訴願書末尾之「具訴願書人」欄簽名蓋章，而未記載原
    告公司名稱等，程式雖有不符，但應補正之程式為補載原告公司之名稱等。然訴
    願機關（財政部）卻以九十年五月十八日以台財訴字第○九○一三五三六一一號
    函請原告於文到二十日內補蓋公司印章後送財政部，所命補正者非上開訴願法第
    五十六條第一項第一款所定程式，反對應補正事項，漏未命其補正，進而遽以原
    告訴願不合程式而決定不受理，即有違訴願法第六十二條規定，自難認為合法。
    原告執此指摘，為有理由，爰將訴願決定撤銷，由訴願機關另為適法之處置。又
    本件訴願程序既有不合，兩造其餘實體上之主張，即不予論述，併此敘明。
四、據上結論，本件原告之訴為有理由，爰依行政訴訟法第一百九十五條第一項前段
    、第九十八條第三項前段，判決如主文。
中　　　華　　　民　　　國    九十三　　年　  　三　　　月　  二十五　　日
                              高雄高等行政法院第四庭
                                   　　　 審判長法官    高秀真
                                          法      官    簡慧娟
                                          法      官    邱政強
右為正本係照原本作成。
如不服本判決，應於判決送達後二十日內向本院提出上訴書狀，其未表明上訴理由者
，應於提起上訴後二十日內向本院提出上訴理由書（須按對造人數附繕本）；如於本
判決宣示或公告後送達前提起上訴者，應於判決送達後二十日內補提上訴理由書（須
附繕本）。未表明上訴理由者，逕以裁定駁回。
提起上訴應預繳送達用雙掛號郵票七份（每份三十四元）。
中　　　華　　　民　　　國    九十三　　年　  　三　　　月　　二十五　　日
                                          法院書記官    藍慶道
